【裁判字號】    98,交上訴,84
【裁判日期】    980811
【裁判案由】    公共危險等
【裁判全文】
臺灣高等法院刑事判決                98年度交上訴字第84號
上  訴  人  台灣台北地方法院檢察署檢察官
被      告  甲○○
上列上訴人因被告公共危險等罪案件，不服台灣台北地方法院九
十七年度交訴字第一五七號，中華民國九十八年五月二十七日第
一審判決（起訴案號：台灣台北地方法院檢察署九十七年度偵字
第一五三三九號），提起上訴，本院判決如下：
    主  文
上訴駁回。
    理  由
一、公訴意旨略以：被告甲○○於民國九十七年四月三日十時三
    十分許，騎乘CIG-917號重型機車，沿台北市中山區○○○
    路○段，由西往東方向行駛，行經該道路與建國北路一段交
    岔路口時，原應注意駕駛人騎乘機車，應遵守道路交通標誌
    、標線之指示，不得逆向行駛，且應注意車前狀況，隨時保
    持可以剎停之距離，以避免發生危險，而依當時為晴天、日
    間自然光線、柏油路面乾燥無缺陷、無障礙物、視距良好，
    並無不能注意之情事，竟疏未注意，貿然沿長安東路由西往
    東逆向行駛，致其車頭不慎撞擊沿建國北路一段由南往北方
    向行經該路口之告訴人乙○○（起訴書誤為杉）所騎乘之RE
    B-139號輕型（起訴書誤為重型）機車左側車身，致告訴人
    人車倒地後，受有頭部外傷、右臉皮膚挫傷瘀腫、兩膝皮膚
    多處擦傷、左手腕皮膚擦傷1×1公分等傷害。詎被告於駕駛
    動力交通工具肇事致人受傷後，竟未下車處理並施以救護，
    反而騎乘機車加速逃離現場。嗣經路人記下被告所騎機車之
    車牌號碼並報警處理，始經警循線查悉上情。因認被告涉犯
    刑法第二百八十四條第一項前段之過失傷害、同法第一百八
    十五條之四之肇事逃逸等罪嫌。
二、訊據被告甲○○固坦認CIG-917號重型機車係其所使用等情
    ，惟堅決否認有何上開被訴之犯行，辯稱：伊當天早上因生
    病向公司請假並未出門等語。而告訴人乙○○於上揭時、地
    ，騎乘REB-139號輕型機車，遭一輛重機車撞及其機車左車
    身，致受有上述傷害，雖據乙○○指述在卷，並有馬偕紀念
    醫院診斷證明書可參。然此僅能證明乙○○確有車禍受傷之
    事實而已，至於該次車禍之肇事人是否即為被告，則胥賴證
    據證明之。
三、經查：
（一）證人乙○○始終證稱係台北市立中山女子高級中學（下稱
      中山女高）之師生幫忙抄錄記下車牌號碼，並幫忙報案等
      語。於原審並證述：伊只看到是男生，騎深色重型機車，
      伊被扶起後，有看到對方跌倒並立刻爬起逆向逃走，因時
      間很快，未看清楚也未記車型，車號CIG-917號是中山女
      高老師告訴伊的，但伊無法證明等詞（見原審卷第五三頁
      ）。依此，乙○○所提供之肇事機車牌號「CIG-917」，
      並非其親自、直接目睹所記下，而係聽聞自中山女高師生
      之轉述，情甚明確。惟證人乙○○就中山女高師生如何告
      知肇事車牌一事，先稱：肇事車輛的車牌由中山女高一個
      老師、一個學生告知，二人告知車牌相同；又稱：車牌係
      老師講，學生寫，由學生報案；復稱：告訴伊車牌的學生
      ，說他有看到車牌號碼，且不只一個學生看到，當天因校
      外教學回來，一堆學生看到車禍。再稱：當時為中山女高
      的老師告知有幫伊記錄肇事的車牌號碼，並遞上兩張紙，
      一份給伊，一份給警察等各語（見原審卷第五三、五四頁
      ）。先後供述並不盡一致。又證人即到場處理員警丁○○
      證稱：伊到場時只有乙○○在場，車輛已移離現場，乙○○向伊陳述肇事逃逸的車輛車號，並告知車號是中山女高
      的學生抄給她的；到場時並無中山女高的師生向伊陳述案
      情等語（見原審卷第六六頁）。與證人乙○○所述警察到
      場處理時，有詢問中山女高老師，惟老師如何回答，伊不
      清楚，警察有無製作筆錄，伊亦不清楚等詞（見原審卷第
      五四頁），亦不相符合。再原審函請中山女高據以詢問目
      睹本件事故之學生、老師為何人，經該校於九十八年一月
      十九日校務會議上詢問，並無目睹本件事發經過者，有該
      校九十八年一月二十二日北市中山學字第09830031000號
      函可稽（見原審卷第十九頁）。本院依檢察官上訴意旨所
      指，再次函詢中山女高就該日之校務會議是否為全體老師
      出席、若有未出席者請再代為詢問，茲據該校函復稱：該
      校校務會議參加人員為全體教職員工，經個別詢問九十八
      年一月十九日校務會議請假之五名人員，亦皆無目睹該車
      禍者，亦有該校九十八年七月八日北市中山學字第098304
      79300號函足佐（見本院卷第十五、十六頁）。據此，則
      乙○○所稱之中山女高師生記下肇事機車車牌乙情，已屬
      無從證明。
（二）又原審函詢被告任職之奇安贈品有限公司（下稱奇安公司
      ），被告確於九十七年四月三日九時至十四時請年休假，
      除有該公司請假單一紙（見原審卷第三一頁）可徵，並據
      證人即奇安公司員工丙○○證述屬實（見本院卷第三三至
      三四頁）。則被告所辯其當日早上請假等語，應非虛構。
      又依台北市政府警察局中山分局九十七年七月三日函送資
      料（見原審卷第四三頁）記載：CIG-917號重機車，未發
      現明顯之擦撞新痕等情，及被告於九十七年四月三日至十
      日間，並無就醫紀錄（包括因傷就醫），有中央健康保險
      局九十八年七月十日健保醫字第0980052516號函及檢送之
      資料可佐（見本院卷第十二、十三頁）。凡此，均尚屬不
      能證明撞傷乙○○之肇事車輛即為被告使用之CIG-917 號
      重型機車。
四、原審審酌卷存證據資料，以公訴人所提出之證據尚不足以認
    定被告確有過失傷害、肇事逃逸之行為。復查無其他積極證
    據足以證明被告有被訴之犯行，因認不能證明被告犯罪，而
    為其無罪之諭知，經核並無違誤。檢察官上訴意旨略以：乙○○親見肇事機車為深色重型機車，與被告之CIG-917號重
    型機車大小、顏色近似；且目擊之中山女高師生於記憶清晰
    狀況下書寫於紙張，無轉述錯誤可能，處理事故員警丁○○
    亦證實乙○○有拿出抄車牌號碼之紙張，並告知係中山女高
    學生所記錄，應確有其事。又案發當日，被告恰巧請假，亦
    徵被告有肇事逃逸之嫌，可能係因受傷就醫，應函詢中央健
    保局查證有無就診紀錄，及請員警丁○○至中山女個別查訪
    該目擊之老師等語，固非無見。惟查：顏色為深色之重型機
    車，屬於一般性之特徵，且所在多有，尚無法據以推定肇事
    車輛即係CIG-917號機車；又本件肇事伊始，因犯罪嫌疑人
    逃逸，檢察官本應指揮司法警察詳為查證、釐清疑點，乃竟
    不此之圖，僅憑被害人之指述即遽爾起訴；審判中已函請中
    山女高二次查明該校並無人目睹該次車禍之發生，已如前述
    ，自無再使由所謂員警丁○○個別查訪目擊老師之必要（如
    有此之必要，當亦應於啟動偵查之初為之）。至其他上訴意
    旨，本院或已調查並說明如前述（如被告有無就醫紀錄），
    或純屬臆測之詞，均無可採。從而，檢察官以前揭情詞執以
    上訴，指摘原判決不當，尚難認為有理由，應予駁回。
據上論斷，應依刑事訴訟法第三百六十八條，判決如主文。
本案經檢察官李金定到庭執行職務。
中    華    民    國    98    年    8     月    11    日
            刑事第十九庭  審判長法  官  吳  燦
                                法  官  魏新國
                                法  官  周政達
以上正本證明與原本無異。
檢察官就肇事逃逸罪部分如不服本判決，應於收受送達後10日內
向本院提出上訴書狀，其未敘述上訴之理由者並得於提起上訴後
10 日內向本院補提理由書（均須按他造當事人之人數附繕本）
「切勿逕送上級法院」。
其餘均不得上訴。
                                 書記官 陳靜姿
中    華    民    國    98    年    8     月    11    日


司法院資訊處製作；財團法人民間司法改革基金會備份。
